臺灣臺北地方法院刑事判決　　　　　　　　　　　　九十二年度交易字第六二四號
　　公　訴　人　臺灣臺北地方法院檢察署檢察官
　　被　　　告　乙○○
右列被告因業務過失致重傷害案件，經檢察官聲請以簡易判決處刑（九十二年度偵字
第一七三四六號），經本院台北簡易庭受理後（受理案號為九十二年度北交簡字第二
一○六號），認不宜以簡易判決處刑移送前來，適用通常程序審理，被告於準備程序
進行中為有罪之陳述，本院合議庭裁定由受命法官獨任進行簡式審判程序判決如左：
    主  文
乙○○從事業務之人，因業務上之過失傷害人致重傷，處有期徒刑陸月，如易科罰金
，以參佰元折算壹日。
    事  實
一、乙○○係臺北市政府公共汽車管理處司機，以駕駛營業大客車為業，為從事駕駛
    業務之人，於民國九十二年二月二十一日上午駕駛車號三五九—ＡＢ號之二六二
    路營業大客車，沿臺北市○○○路○段西向東行駛，於同日上午六時十五分許行
    至忠孝東路、敦化南路之交岔路口，欲左轉敦化南路續往北行，原應注意汽車行
    駛時，駕駛人應注意車前狀況，隨時採取必要之安全措施，且行近行人穿越道前
    ，遇有行人穿越時，無論有無交通警察指揮或號誌指示，均應暫停讓行人先行通
    過，而依當時天候晴、日間有自然光線、路面無缺陷、無障礙物、視距良好，並
    無不能注意之情事，竟於左轉時僅注意忠孝東路東向西之來車，而疏未注意在該
    路口北側之行人穿越道上適有甲○○在該處西往東行走，致未禮讓甲○○優先通
    行，而在該行人穿越道上撞及甲○○，使甲○○受有右側顱骨骨折併顱內出血、
    骨盆骨折及因腦部受創併發癲癇等重大難治之傷害。乙○○於肇事後未被有偵查
    犯罪職權之機關或公務員發覺前，即主動向據報到場處理之台北市政府警察局大
    安分局交通分隊警員坦承肇事接受裁判。
二、案經甲○○訴請臺灣臺北地方法院檢察署檢察官偵查聲請簡易判決處刑，嗣由本
    院改依通常程序審理，合議庭裁定由受命法官獨任進行簡式審判程序。
    理  由
一、訊據被告乙○○對於右揭犯罪事實迭於警詢、偵查及本院審理時供承不諱，並有
    道路交通事故現場圖、調查報告表、交通事故談話紀錄表、道路交通事故補充資
    料表、台北市政府警察局交通警察大隊交通事故分析研判表、及現場照片等件在
    卷可資佐證。而告訴人確因本件事故受有右側顱骨骨折併顱內出血、骨盆骨折、
    因腦部受創併發癲癇等傷害，導致智能退化、左手不靈活，須長期門診追蹤治療
    。又其目前意識清醒，可不需輔助自由行動，然左手、左腳力量稍差，記憶力不
    佳，需抗癲癇藥物控制，亦有臺北市立仁愛醫院出具之診斷證明書及該院九十二
    年十一月十日北市仁醫歷字第○九二六○九四一七○○號函附卷可稽，堪認已達
    刑法第十條第四項第六款「其他於身體或健康，有重大難治之傷害」之重傷程度
    。
二、按汽車行駛時，駕駛人應注意車前狀況，隨時採取必要之安全措施；汽車行近行
    人穿越道前，應減速慢行，遇有行人穿越時，無論有無交通警察指揮或號誌指示
    ，均應暫停讓行人先行通過，道路交通安全規則第九十四條第三項、第一百零三
    條分別定有明文，被告為已考領駕照之職業駕駛人，對此實難諉稱不知。而依卷
    附道路交通事故調查報告表所載，事發當時天候晴、日間有自然光線、路面無缺
    陷、無障礙物、視距良好，並無使被告不能注意肇事路口北側行人穿越道上行人
    動態之情，被告於事發後旋向到場處理事故之交通警察表明：「約於上述時間（
    即九十二年二月二十一日六時十五分）我車沿忠孝東路西向東行駛，至肇事地點
    往北左轉敦化南路時，注意力集中在看忠孝東路東向西的來車，沒注意到有一名
    行人（甲○○）沿忠孝東路西向東斑馬線行走，我左轉至斑馬線上時發現該行人
    ，我立即煞車，但我車之前車頭仍和該行人右側發生碰撞而肇事」等語，此觀之
    交通事故談話紀錄表之記載即明（偵卷第十五頁參照），顯然被告駕車在肇事交
    岔路口左轉之際，並未確實注意該路口北側行人穿越道上之行人動態，致未能禮
    讓在該處行走之告訴人優先通過而肇事，其對本件事故之發生為有過失，至臻明
    確。被告嗣後辯稱伊所駕駛之營業大客車設計不良，視線上有死角，伊方未能於
    左轉前發現告訴人之動態云云，並不足採。又被告之過失行為與告訴人因本件事
    故所受重傷害間，有相當因果關係，綜上，本件事證明確，被告犯行堪予認定。
三、被告乙○○為臺北市政府公共汽車管理處司機，以駕駛營業大客車為業，為從事
    駕駛業務之人，業據其自承在卷。其因駕駛過失致告訴人受重傷，核被告所為，
    係犯刑法第二百八十四條第二項後段之業務過失致重傷害罪。被告駕車行經行人
    穿越道不依規定讓行人即告訴人優先通行，因而致甲○○受重傷，依法應負刑事
    責任，應依道路交通管理處罰條例第八十六條第一項規定加重其刑。又被告於肇
    事後未被有偵查犯罪職權之機關或公務員發覺前，即主動向據報到場處理之台北
    市政府警察局大安分局交通分隊警員坦承肇事，有警製自首調查表附卷可參，為
    對於未發覺之罪自首而接受裁判，應依刑法第六十二條前段規定減輕其刑。被告
    所犯之罪有上開刑之加重、減輕事由，應依刑法第七十一條第一項規定先加後減
    。爰審酌被告之過失情節難謂輕微、告訴人所受傷害至為嚴重、被告於事發後坦
    承犯行，態度良好，且因告訴人所受損害甚鉅，囿於經濟狀況而未能如數賠償告
    訴人所受損害等各項情狀，量處如主文所示之刑，並諭知易科罰金之折算標準，
    以資懲儆。
據上論斷，依刑事訴訟法第四百五十二條、第二百七十三條之一第一項、第二百九十
九條第一項前段，道路交通管理處罰條例第八十六條第一項，刑法第二百八十四條第
二項後段、第六十二條前段、第四十一條第一項前段，罰金罰鍰提高標準條例第一條
前段、第二條，判決如主文。
本案經檢察官越方如到庭執行職務
中　　　華　　　民　　　國　　　九十三　　　年　　一　　月 　　二十 　　日
                                      臺灣臺北地方法院交通法庭
                                          法  官  陳婷玉
右正本證明與原本無異。
如不服本判決，應於判決送達後十日內，向本院提出上訴狀。
                                          書記官  陳弘文
中　　　華　　　民　　　國　　　九十三　　　年　　一　　月 　　二十 　　日
附錄本案所犯法條全文：
中華民國刑法第二百八十四條
(過失傷害罪)
因過失傷害人者，處六月以下有期徒刑、拘役或五百元以下罰金，致重傷者，處一年
以下有期徒刑、拘役或五百元以下罰金。
從事業務之人，因業務上之過失傷害人者，處一年以下有期徒刑、拘役或一千元以下
罰金，致重傷者，處三年以下有期徒刑、拘役或二千元以下罰金。
